---
title: "Ejercicio Diseño Sistemático"
author: "Muestreo y Planificación de Encuestas"
date: '2023-03-29'
output: html_document
---

```{r setup, include=FALSE}
knitr::opts_chunk$set(echo = TRUE)
```

La base con la que se va a trabajar son los datos del Censo 2011, para la localidad de Bella Unión. El formato del archivo corresponde al programa SPSS, y tiene extensión *.sav*. Este tipo de archivos pueden ser importados con la librería **haven**. Cargamos entonces la librería e importamos el archivo utilizando la función *read_sav()*, guardándolo en el objeto *bu*:

```{r }
library(haven)
bu=read_spss("bella_union.sav")

```
Para seleccionar muestras con un diseño SY debemos llamar a la librería **sampling**:


```{r }
library(sampling)
```

Se quiere estimar el total de jubilados y pensionistas, la variable que debemos trabajar es la *pobpcoac*. La categoría 5 corresponde
a la población objeto de estudio.

```{r }
bu$jp=ifelse(bu$pobpcoac==5,1,0)
```
El total poblacional es:
```{r }
t=sum(bu$jp)  
t
```
Vamos a seleccionar una muestra de tamaño 200. En el diseño SY las probabilidades de inclusión son $\pi_k=1/a=n/N$, o sea que en este caso es $\pi_k=200/12200$. En la librería **sampling** se debe especificar el vector de probabilidades de inclusión para todo el marco, o sea que se debe crear un vector que repita $N$ veces el valor de $\pi_k$.

```{r}
N=nrow(bu)
n=200
a=N/n
pik=rep(n/N,N)
```

La función que se utiliza para obtener la muestra sistemática se llama *UPsystematic()*. Antes de la selección fijo una semilla con la función *set.seed()*

```{r }
set.seed(12687)
s=UPsystematic(pik)
```
*UPsystematic()* genera un vector de largo 12200 con ceros y unos. Los unos corresponden a los elementos seleccionados. Verifico si efectivamente se seleccionaron 200 individuos.

```{r }
sum(s)
```
Para obtener los datos utilizo la función *getdata()*:

```{r }
m=getdata(bu,s)
```
Miro la muestra

```{r, eval=FALSE}
View(m)
```

El estimador $\pi$ en el caso del diseño SY es $\hat{t}_{\pi}=at_s$, o sea que la estimación es:

```{r}
tpi=a*sum(m$jp)
tpi
```
Como todavía no sabemos cómo estimar varianzas para un diseño SY, 
y en este caso conocemos a la población, hacemos el mismo ejercicio
que en el primer laboratorio: seleccionamos muchas muestras, aproximando así a la distribución empírica del estimador. En el diseño SY podemos obtener todas las muestras posibles, ya que el total de muestras es acotado.

En este caso nos vamos a concentrar en ordenar el marco de distintas formas, para poder evaluar cómo impacta el orden de la variable de interés en el marco en el $Deff(\hat{t}_{\pi}, SY)$. 

# Caso 1: Mantenemos el orden original del marco.

Generamos las 61 muestras sistemáticas de tamaño 200. Para ello se crea un vector vacío en donde se guardarán el resultado de los 61 estimadores $\pi$ y una lista vacía en donde se guardarán los datos de las 61 muestras.

```{r}
t_pi_1=numeric()
sy.1 <- vector("list", length = a)
for(r in 1:a){
  aux<-numeric()
  for(j in 1:n){
  aux=c(aux,r+(j-1)*a)
  }
  sy.1[[r]]=bu[aux,]
  t_pi_1[r]=61*sum(sy.1[[r]]$jp)
}

hist(t_pi_1,main="",xlab = "Estimador HT para del diseño SY con el orden original del marco")
```

Obtenemos el promedio de las estimaciones y comparamos con el total $t$:
```{r}
t_1=mean(t_pi_1)
t_1
t
```
Obtenemos el efecto diseño. Para ello necesitamos calcular previamente a $V_{SI}(\hat{t}_{\pi})$:
```{r}
v_si=N^2*(1-n/N)*var(bu$jp)/n
deff1=var(t_pi_1)/v_si
deff1
```

## Caso 2: ordenamos el marco de acuerdo a la variable *jp*

Ordenamos el marco y genero las 61 muestras sistemáticas de tamaño 200:

```{r}
bu=bu[order(bu$jp),]

t_pi_2=numeric()
sy.2 <- vector("list", length = a)
for(r in 1:a){
  aux<-numeric()
  for(j in 1:n){
    aux=c(aux,r+(j-1)*a)
  }
  sy.2[[r]]=bu[aux,]
  t_pi_2[r]=61*sum(sy.2[[r]]$jp)
}

hist(t_pi_2,main="",xlab = "Estimador HT para del diseño SY con el orden de la variable de interés en el marco")

```

Obtenemos el promedio de las estimaciones y comparamos con el total $t$:
```{r}
t_2=mean(t_pi_2)
t_2
t
```
Obtenemos el efecto diseño.

```{r}
deff2=var(t_pi_2)/v_si
deff2
```


## Caso 3: ordenamos de forma cíclica.

Los primeros pasos se realizan para crear un ciclo, de forma que desfavorezca al diseño SY.
```{r}
bu$aux=(seq(1,nrow(bu))/100)%%1
bu=bu[order(bu$aux),]
```

Luego genero las 61 muestras sistemáticas de tamaño 200.
```{r}
t_pi_3=numeric()
sy.3 <- vector("list", length = a)
for(r in 1:a){
  aux<-numeric()
  for(j in 1:n){
    aux=c(aux,r+(j-1)*a)
  }
  sy.3[[r]]=bu[aux,]
  t_pi_3[r]=61*sum(sy.3[[r]]$jp)
}

hist(t_pi_3,main="",xlab = "Estimador HT para del diseño SY con un orden cíclico de la variable de interés en el marco")
```

Obtenemos el promedio de las estimaciones y comparamos con el total $t$:
```{r}
t_3=mean(t_pi_3)
t_3
t
```
Obtenemos el efecto diseño.

```{r}
deff3=var(t_pi_3)/v_si
deff3
```


