---
title: "Trabajo 1"
author: "Matias Bajac - Lucas Pescetto - Andres Vidal"
date: '2023-04-10'
output:
  pdf_document: default
  html_document: default
  fig_caption: true
---

```{r setup, include=FALSE}
knitr::opts_chunk$set(echo = TRUE)
```


```{r librerias, include = FALSE}
library(ggplot2)
library(sampling)
library(xtable)
library(tidyverse)
library(haven)
library(here)
library(xtable)

```

La variable que elegimos para trabajar es el total de hogares que no tienen acceso a computadoras XO. Para eso, usamos la variable "HOGCE09", que indica la cantidad de dispositivos que hay en el hogar.   
En cuanto a la base de datos, creamos una variable indicadora para cada hogar, uniendo la variable identificadora de viviendas y el n° de hogar; para así quedarnos con una sola observación por hogar.   
Luego creamos nuestras variables de interés:
- **NBI** vale 0 si el hogar tiene 3 o menos NBI y 1 si tiene 4 o más.
- **XO** vale 0 si el hogar tiene algún dispositivo, y 1 en caso de no contar con ninguno.
-

```{r datos}
datos <- load(here("Datos","RB (1).RData"))
datos <-  rio_branco
rm(rio_branco)

# convertimos los 8 y 9 en 0
var_names <- names(datos)[grepl("^NBI_", names(datos))][-13]
for (var_name in var_names) {
 datos[[var_name]] <- gsub("[89]", "0", datos[[var_name]])
}
# pasamos las variables a numericas
for (var_name in var_names) {
 datos[[var_name]] <- as.numeric(datos[[var_name]])
}

datos_hogares <- datos %>% 
  mutate(ID = paste(ID_VIVIENDA,HOGID))  %>% 
  filter(!duplicated(ID))  %>% 
  mutate(NBI = NBI_EDUCACIÓN + NBI_HAC + NBI_MAT + NBI_COC + NBI_VIV + NBI_AGUA + NBI_SANEA + NBI_ELECT + NBI_CALEF + NBI_REFRIG + NBI_CALENTADOR) %>% 
  mutate(NBI = if_else(NBI>3, 1, 0), XO = if_else(HOGCE09 == 0,1,0)) %>% 
  select(ID, NBI, XO)


```

El total poblacional de NBI a nivel hogares es `r sum(datos_hogares$NBI)`: 

$$Nos\ basaremos\ en\ el\ estmiador\ Horvitz\ thompson\ para\ estimar\ el\ total\ poblacional\ de\ la\ variable\ NBI$$

$$en\ el\ Diseño\ Simple\ la\ probabilidad\ de\ inclusion\ de\ primer\ orden\ es\ \pi_k=n/N$$
$$ del\ estimador\ H-T\ sabemos\ que\ t_\pi = \sum_s{y_k/ \pi_k}$$ 
$$ por\ lo\ tanto\ t_\pi = N*\bar{y_s}$$
Una vez obtenida la base, procedemos a crear funciones que permiten obtener las muestras y los respectivos estimadores para cada diseño. Elegimos trabajar con el Bernoulli y el SIR además del simple.
Para el diseño Bernoulli, la muestra se hace simulando una U ~ (0,1) para cada observacion de la  poblacion y luego seleccionando las filas en las cuales los valores sean menor a la probabiliad de inclusion de primer orden

```{r funciones}
# Obtenemos el tamaño de la población y establecemos la cantidad de simulaciones
set.seed(1234)

N <- nrow(datos_hogares)
R <- 1000

SI <-  function(n, var) {
  t_si <- numeric() 
  for (i in 1:R){
    s <- srswor(n, N)  
    m <- getdata(datos_hogares, s)
    t_si[i] <- N*mean(m[[var]])
  }
  return(t_si)
}

BER <- function(n, var) {
  t_ber <- numeric()
  # elegimos pi_k para que el tamaño de muestra esperado sea el requerido
  pi_k <- n/N
  for (i in 1:R) {
    datos_hogares$epsilon <- runif(nrow(datos_hogares))
    m <- datos_hogares %>% filter(epsilon < pi_k)
    t_ber[i] <- sum(m[[var]])/pi_k
  }
  return(t_ber)
}

```

# Parte 1

## Total de hogares con 4 o más NBI

### Tamaño de muestra **n = 150**

```{r}
set.seed(1234)
t1_SI <-  SI(150, "NBI")
t1_BER <- BER(150, "NBI")

ggplot(data.frame(t1_SI, t1_BER) %>% pivot_longer(cols = everything()), aes(x = value)) +   geom_histogram(fill='red',color='white',alpha=0.5, binwidth = 60) +
    theme_bw() + 
  labs(x = "Total estimado", y = "frecuencia", title = "Distribución empírica del Total Estimado", subtitle = "n = 150") +
  facet_wrap(~name, labeller = labeller(name = function(var, name) {
    labels <- c("BER", "SI")
    return(labels[name])
  }))










```

### Tamaño de muestra **n = 600**

```{r}

set.seed(1234)

t2_SI <-  SI(600, "NBI")
t2_BER <- BER(600, "NBI")

ggplot(data.frame(t2_SI, t2_BER) %>% pivot_longer(cols = everything()), aes(x = value)) +   geom_histogram(fill='red',color='white',alpha=0.5, binwidth=30) +
  theme_bw() + 
  labs(x = "Total estimado", y = "frecuencia", title = "Distribución empírica del Total Estimado", subtitle = "n = 600") +
  facet_wrap(~name, labeller = labeller(name = function(var, name) {
    labels <- c("BER", "SI")
    return(labels[name])
  }))



```

### Tamaño de muestra **n = 1000**

```{r}

set.seed(1234)
t3_SI <-  SI(1000, "NBI")
t3_BER <- BER(1000, "NBI")

ggplot(data.frame(t3_SI, t3_BER) %>% pivot_longer(cols = everything()), aes(x = value)) +   geom_histogram(fill='red',color='white',alpha=0.5, binwidth=30) +
  theme_bw() + 
  labs(x = "Total estimado", y = "frecuencia", title = "Distribución empírica del Total Estimado", subtitle = "n = 600") +
  facet_wrap(~name, labeller = labeller(name = function(var, name) {
    labels <- c("BER", "SI")
    return(labels[name])
  }))

```

## Total de hogares con acceso a XO

### Tamaño de muestra **n = 150**

```{r}

set.seed(1234)
t4_SI <-  SI(150, "XO")
t4_BER <- BER(150, "XO")


ggplot(data.frame(t4_SI, t4_BER) %>% pivot_longer(cols = everything()), aes(x = value)) +   geom_histogram(fill='red',color='white',alpha=0.5, binwidth = 60) +
    theme_bw() + 
  labs(x = "Total estimado", y = "frecuencia", title = "Distribución empírica del Total Estimado", subtitle = "n = 150") +
  facet_wrap(~name, labeller = labeller(name = function(var, name) {
    labels <- c("BER", "SI")
    return(labels[name])
  }))
```

### Tamaño de muestra **n = 600**

```{r}
set.seed(1234)
t5_SI <-  SI(600, "XO")
t5_BER <- BER(600, "XO")

ggplot(data.frame(t5_SI, t5_BER) %>% pivot_longer(cols = everything()), aes(x = value)) +   geom_histogram(fill='red',color='white',alpha=0.5, binwidth=30) +
  theme_bw() + 
  labs(x = "Total estimado", y = "frecuencia", title = "Distribución empírica del Total Estimado", subtitle = "n = 600") +
  facet_wrap(~name, labeller = labeller(name = function(var, name) {
    labels <- c("BER", "SI")
    return(labels[name])
  }))

```

### Tamaño de muestra **n = 1000**

```{r}
set.seed(1234)
t6_SI <-  SI(1000, "XO")
t6_BER <- BER(1000, "XO")

ggplot(data.frame(t6_SI, t6_BER) %>% pivot_longer(cols = everything()), aes(x = value)) +   geom_histogram(fill='red',color='white',alpha=0.5, binwidth=30) +
  theme_bw() + 
  labs(x = "Total estimado", y = "frecuencia", title = "Distribución empírica del Total Estimado", subtitle = "n = 600") +
  facet_wrap(~name, labeller = labeller(name = function(var, name) {
    labels <- c("BER", "SI")
    return(labels[name])
  }))

```





Observamos que en los 3 casos se cumple que el estimador $\hat{t}$ es insesgado 

```{r,eval=FALSE, include = FALSE}
set.seed(1234)
esperanza_total1 <- mean(t1)
esperanza_total2 <- mean(t2)
esperanza_total3 <- mean(t3)
```

Calculamos  la varianza del estimador t  para  cada numero de muestra como paso previo para luego calcular el efecto diseño.

```{r, eval = FALSE, include = FALSE}
set.seed(1234)
varianza_tota_1_si=var(t1)
varianza_total_2_si = var(t2)
varianza_total_3_si= var(t3)
```

Calculamos con la varianza teorica y la comparamos con la simulada 

```{r varianzas teoricas, eval = FALSE, include = FALSE}

# capaz agregar a función
N
n1= 150
n2=600
n3= 1000

v_si1 <- N^2*(1-n1/N)*var(datos_hogares$NBI)/n1
v_si2 <- N^2*(1-n2/N)*var(datos_hogares$NBI)/n2
v_si3 =  N^2*(1-n3/N)*var(datos_hogares$NBI)/n3


v_ber1 <- ((1-n1/N)/(n1/N))*sum(datos_hogares$NBI**2)
v_ber2 <- ((1-n2/N)/(n2/N))*sum(datos_hogares$NBI**2)
v_ber3 = ((1-n3/N)/(n3/N))*sum(datos_hogares$NBI**2)

```

# cuadro de texto con max y min

```{r,eval=FALSE}

annotate("text", x = 495, y = 290, hjust = 1, vjust = 1, label = paste("min:", round(min(t3_SI),2), "\n", "max:", round(max(t3_BER),2)), size = 3) +
  geom_rect(aes(xmin = 425, xmax = 500, ymin = 250, ymax = 300), fill = NA, color = "black")


```
#tabla comparativa 
```{r, results = 'asis', message = FALSE}
options(xtable.comment = FALSE)
n1= 150

v_si1 <- N^2*(1-n1/N)*var(datos_hogares$NBI)/n1
v_ber1 <- ((1-n1/N)/(n1/N))*sum(datos_hogares$NBI**2)


df = datos_hogares %>%  summarise( total_NBI = sum(NBI), total_estimado = mean(t1_SI), varianza_estimada= var(t1_SI)  ) %>%  mutate( varianza_teorica  =  v_si1)

df2 = datos_hogares %>%  summarise( total_NBI = sum(NBI), total_estimado = mean(t1_BER), varianza_estimada= var(t1_BER))  %>%  mutate(varianza_teorica =  v_ber1)


df3 = rbind(df,df2) 

 df3$diseño<- c("SI", "BER", rep(NA, nrow(df3) - 2))
 df3 <- df3[, c("diseño", names(df3)[-1])]

 df3= df3[,-5]

df3 = df3 %>%  mutate( deff= var(t1_BER)/var(t1_SI))  %>%  mutate( total_NBI = 340)


df_long <- df3 %>% 
  pivot_longer(cols = -diseño, names_to = "variable", values_to = "value")

df_f = df_long %>%  pivot_wider(names_from = diseño, values_from = value)
 


df_f %>% xtable(caption = "Comparacion de estimacion entre diseño SI y BER de la variable NBI  para n = 150 ")  %>%    print(caption.placement = 'top', include.rownames = FALSE)

                                                                                                         



```

```{r, results = 'asis', message = FALSE}
options(xtable.comment = FALSE)

n2=600




v_si2 <- N^2*(1-n2/N)*var(datos_hogares$NBI)/n2
v_ber2 <- ((1-n2/N)/(n2/N))*sum(datos_hogares$NBI**2)

df.1 = datos_hogares %>%  summarise( total_NBI = sum(NBI), total_estimado = mean(t2_SI), varianza_estimada= var(t2_SI)  ) %>%  mutate( varianza_teorica  =  v_si2)

df.2 = datos_hogares %>%  summarise( total_NBI = sum(NBI), total_estimado = mean(t2_BER), varianza_estimada= var(t2_BER))  %>%  mutate(varianza_teorica =  v_ber2)


df.3 = rbind(df.1,df.2) 

 df.3$diseño <- c("SI", "BER", rep(NA, nrow(df.3) - 2))
 df.3 <- df.3[, c("diseño", names(df.3)[-1])]

 df.3= df.3[,-5]

df.3 = df.3 %>%  mutate( deff= var(t2_BER)/var(t2_SI))  %>%  mutate( total_NBI = 340)


df_long2 <- df.3 %>% 
  pivot_longer(cols = -diseño, names_to = "variable", values_to = "value")

df_f2 = df_long2 %>%  pivot_wider(names_from = diseño, values_from = value)
 
df_f2 %>% xtable(caption = "Comparacion de estimacion entre diseño SI y BER  de la variable NBI para n = 600 ")  %>%    print(caption.placement = 'top', include.rownames = FALSE)

```
```{r,results = 'asis', message = FALSE}

options(xtable.comment = FALSE)

n3= 1000
v_si3 =  N^2*(1-n3/N)*var(datos_hogares$NBI)/n3
v_ber3 = ((1-n3/N)/(n3/N))*sum(datos_hogares$NBI**2)


df.1 = datos_hogares %>%  summarise( total_NBI = sum(NBI), total_estimado = mean(t3_SI), varianza_estimada= var(t3_SI)  ) %>%  mutate( varianza_teorica  =  v_si3)

df.2 = datos_hogares %>%  summarise( total_NBI = sum(NBI), total_estimado = mean(t3_BER), varianza_estimada= var(t3_BER))  %>%  mutate(varianza_teorica =  v_ber3)


df.3 = rbind(df.1,df.2) 

 df.3$diseño <- c("SI", "BER", rep(NA, nrow(df.3) - 2))
 df.3 <- df.3[, c("diseño", names(df.3)[-1])]

 df.3= df.3[,-5]

df.3 = df.3 %>%  mutate( deff= var(t3_BER)/var(t3_SI))  %>%  mutate( total_NBI = 340)


df_long2 <- df.3 %>% 
  pivot_longer(cols = -diseño, names_to = "variable", values_to = "value")

df_f2 = df_long2 %>%  pivot_wider(names_from = diseño, values_from = value)
 
df_f2 %>% xtable(caption = "Comparacion de estimacion entre diseño SI y BER de la variable NBI  para n = 1000 ")  %>%    print(caption.placement = 'top', include.rownames = FALSE)


```










```{r}
deff1 = var(t1_BER)/var(t1_SI)
```

