---
title: "Trabajo I"
author: "Matias Bajac"
date: '2023-04-10'
output:
  pdf_document: default
  html_document: default
---

```{r setup, include=FALSE}
knitr::opts_chunk$set(echo = TRUE)
```



```{r}
library("sampling")
library("tidyverse")
library("here")
datos=load(here("Datos","RB (1).RData"))
rm(datos)
datos = rio_branco
rm(rio_branco)


```



```{r}




var_names <- names(datos)[grepl("^NBI_", names(datos))][-13]


for (var_name in var_names) {
 datos[[var_name]] <- gsub("[89]", "0", datos[[var_name]])
}

for (var_name in var_names) {
 datos[[var_name]] <- as.numeric(datos[[var_name]]) ## pasamos las variables a numericas 
}
datos_hogares=datos %>% mutate(NBI= NBI_EDUCACIÓN + NBI_HAC + NBI_MAT+NBI_COC +NBI_VIV +NBI_AGUA+NBI_SANEA+NBI_ELECT+NBI_CALEF+NBI_REFRIG+NBI_CALENTADOR) %>% mutate(ID = paste(ID_VIVIENDA,HOGID))  %>% filter(!duplicated(ID))  %>% rename(XO = 'HOGCE09') %>% mutate(XO=if_else(XO==0,1,0)) %>% group_by(ID) %>% summarise( xo_n = sum(XO),NBI = sum(NBI))

  datos_hogares2=datos_hogares %>% mutate( NBI = if_else(NBI>3,1,0))
  





            
                                                                                                              

```


El total poblacional  de NBI a nivel hogares es : 

```{r}
t = sum(datos_hogares2$NBI)
```

$$Nos\ basaremos\ en\ el\ estmiador\ Horvitz\ thompson\ para\ estimar\ el\ total\ poblacional\ de\ la\ variable\ NBI$$

$$en\ el\ Diseño\ Simple\ la\ probabilidad\ de\ inclusion\ de\ primer\ orden\ es\ \pi_k=n/N$$
$$ del\ estimador\ H-T\ sabemos\ que\ t_\pi = \sum_s{y_k/ \pi_k}$$ 
$$ por\ lo\ tanto\ t_\pi = N*\bar{y_s}$$


Creamos una funcion en el cual calcula la estimacion del total para cada muestra.

```{r}

N=nrow(datos_hogares2)

R=1000

 set.seed(1234)
 
t_si1=numeric() 
totales_simple = function(n){
for(i in 1:R){
s=srswor(n,N)  
m=getdata(datos_hogares2,s)
t_si1[i]=N*mean(m$NBI)

}
  return(t_si1)
}
t1 = totales_simple(150)
hist(t1,main="Distribución empírica del estimador HT con un diseño SI")
t2 = totales_simple(600)
hist(t2,main="Distribución empírica del estimador HT con un diseño SI")
t3 = totales_simple(1000)
hist(t3,main="Distribución empírica del estimador HT con un diseño SI")



```

Observamos que en los 3 casos se cumple que el estimador $\hat{t}$ es insesgado 

```{r,eval=FALSE}
set.seed(1234)

esperanza_total1=mean(t1)
esperanza_total2 = mean(t2)
esperanza_total3 = mean(t3)

```

Calculamos  la varianza del estimador t  para  cada numero de muestra como paso previo para luego calcular el efecto diseño.



```{r}
set.seed(1234)
varianza_tota_1_si=var(t1)
varianza_total_2_si = var(t2)
varianza_total_3_si= var(t3)



```

Calculamos con la varianza teorica y la comparamos con la simulada 

```{r}
n=150
N2= nrow(datos)

v_si1=N^2*(1-n/N2)*var(datos_hogares2$NBI)/n
n2=600
V_si2 = N^2*(1-n2/N2)*var(datos_hogares2$NBI)/n2
n3=1000
v_si3= N^2*(1-n3/N2)*var(datos_hogares2$NBI)/n3
```





Estimaremos el total de hogares que tienen XO 

