---
title: "Ejercicio Diseño Bernoulli"
author: "Muestreo y Planificación de Encuestas"
date: '2023-03-16'
output: html_document
---

```{r setup, include=FALSE}
knitr::opts_chunk$set(echo = TRUE)
```

La base con la que se va a trabajar son los datos del Censo 2011, para la localidad de Bella Unión. El formato del archivo corresponde al programa SPSS, y tiene extensión *.sav*. Este tipo de archivos pueden ser importados con la librería **haven**. Cargamos entonces la librería e importamos el archivo utilizando la función *read_sav()*, guardándolo en el objeto *bu*:

```{r }
library(haven)
bu=read_spss("bella_union.sav")

```
Selecciono una muestra con el diseño Bernoulli. El primer paso es generar un número aleatorio $\varepsilon_k$ para cada fila del objeto *bu*:

```{r }
bu$epsilon=runif(nrow(bu))
```

Fijo $\pi=0.1$, de forma que el tamaño de muestra esperado sea $N\pi=12000(0.1)=1200$. Los elementos elegidos son aquellos que cumplen $\varepsilon_k<0.1$. Se crean una variable *s* tal que valga uno para los elementos seleccionados y cero para el resto.

```{r }
pi=0.1
bu$s=ifelse(bu$epsilon<pi,1,0)
```
La muestra se compone por las filas del objeto *bu* donde *s=1*.
```{r }
m=bu[bu$s==1,]
```
Como no fijamos una semilla el tamaño de muestra puede variar, en este caso es:

```{r}
sum(bu$s)
```

Ahora simulamos la distribución empírica del tamaño de muestra. 
```{r }
R=1000
ns=numeric()
for(i in 1:R){
  epsilon=runif(nrow(bu))
  ns[i]=sum(epsilon<pi)
}

hist(ns,main="Distribución empírica de ns en un diseño BE",40)

```

Más adelante demostraremos que las distribuciones empíricas obtenidas de esta forma son buenas aproximaciones a la distribución real del estimador. Es importante destacar que la aleatoriedad proviene del mecanismo de selección de la muestra, y que cada valor obtenido en el histograma parte de una muestra en particular.
