---
title: "Simulación de Distribuciones Empíricas"
author: "Muestreo y Planificación de Encuestas"
date: '2023-03-29'
output: html_document
---

```{r setup, include=FALSE}
knitr::opts_chunk$set(echo = TRUE)
```

La base con la que se va a trabajar son los datos del Censo 2011, para la localidad de Bella Unión. El formato del archivo corresponde al programa SPSS, y tiene extensión *.sav*. Este tipo de archivos pueden ser importados con la librería **haven**. Cargamos entonces la librería e importamos el archivo utilizando la función *read_sav()*, guardándolo en el objeto *bu*:

```{r }
library(haven)
library(here)
bu=read_spss(here("Datos","bella_union.sav"))


```
En este ejemplo simularemos la distribución del total de desocupados de la localidad de Bella Unión, para los diseños SI, SIR y SY, con $n=610$. La variable "desocupado" se crea a partir de las categorías 3 y 4 de la variable *pobpcoac* del Censo 2011. Llamamos a la librería **sampling** con la que seleccionaremos las muestras. En el caso del diseño SY mantenemos el orden original de la base de datos.


```{r }
library(sampling)
```
Creamos la variable "desocupado":

```{r }
bu$desocupado=ifelse(bu$pobpcoac==3|bu$pobpcoac==4,1,0)
```
El total poblacional es:

```{r }
t=sum(bu$desocupado)  
t
```
Definimos los parámetros y fijo la semilla:


```{r}
N=nrow(bu)
n=610
a=N/n
set.seed(12345)
```

## Diseño SI

Seleccionamos 1000 muestras de tamaño 610 y realizamos el histograma. Las muestras con diseño SI se seleccionan con la función *srswor()*, a la que hay que indicarle dos parámetros, el tamaño de muestra $n$ y el tamaño de la población $N$. En el diseño SI el estimador $\pi$ se obtiene como $N\bar{y}_s$.

```{r}
R=1000
t_si=numeric()
for(i in 1:R){
s=srswor(n,N)  
m=getdata(bu,s)
t_si[i]=N*mean(m$desocupado)
}

hist(t_si,main="Distribución empírica del estimador HT con un diseño SI")

```

Obtengo las estimaciones del total y comparo con el verdadero valor de $t$.

```{r }
t_sim_si=mean(t_si)
t_sim_si
t
```
La varianza estimada es:
```{r }
v_sim_si=var(t_si)
v_sim_si
```

Estimo el intervalo de confianza empírico para $t$ al 95% de confianza.

```{r }
quantile(t_si,c(0.025,0.975))
```
Lo calculo utilizando la aproximación normal y comparo los resultados:

```{r }
t-qnorm(0.975)*sqrt(v_sim_si)
t+qnorm(0.975)*sqrt(v_sim_si)
```
Los resultados son diferentes. Esto se debe a que el histograma no se corresponde exactamente con el de una distribución normal.

## Diseño SIR

Seleccionamos 1000 muestras de tamaño 610 con remplazo y realizamos el histograma. Las muestras con diseño SIR se seleccionan con la función *srswr()*, a la que hay que indicarle el tamaño de muestra $n$ y el tamaño de la población $N$. En el caso del diseño SIR el estimador $\hat{t}_{pwr}=N\bar{y}_{os}$

```{r}
t_sir=numeric()
for(i in 1:R){
s=srswr(n,N)  
m=getdata(bu,s)
t_sir[i]=N*mean(m$desocupado)
}

hist(t_sir,main="Distribución empírica del estimador t_pwr con un diseño SIR")

```

Obtengo las estimaciones del total y comparo con el verdadero valor de $t$.

```{r }
t_sim_sir=mean(t_sir)
t_sim_sir
t
```
Calculo la varianza:
```{r }
v_sim_sir=var(t_sir)
v_sim_sir
```

Estimo el intervalo de confianza empírico para $t$ al 95% de confianza.

```{r }
quantile(t_sir,c(0.025,0.975))
```
Lo calculo utilizando la aproximación normal y comparo los resultados:

```{r }
t-qnorm(0.975)*sqrt(v_sim_sir)
t+qnorm(0.975)*sqrt(v_sim_sir)
```
Los resultados en este caso son más cercanos que los obtenidos en el diseño SI.

## Diseño SY

En el diseño SY podemos obtener todas las muestras posibles, ya que el total de muestras es acotado. De todas formas, se simula de la misma manera que para el diseño SI y el SIR. Así se evita el problema del tamaño de muestra aleatorio en futuras aplicaciones.

```{r}
t_sy=numeric()
for(r in 1:a){
  aux<-numeric()
  for(j in 1:n){
    aux=c(aux,r+(j-1)*a)
  }
  m=bu[aux,]
  t_sy[r]=a*sum(m$desocupado)
}

hist(t_sy,main="Distribución empírica del estimador HT con un diseño SY")

```

Obtengo las estimaciones del total comparo con el verdadero valor de $t$.

```{r }
t_sim_sy=mean(t_sy)
t_sim_sy
t
```
Hago lo mismo con la varianza:
```{r }
v_sim_sy=var(t_sy)
v_sim_sy
```

Estimo el intervalo de confianza empírico para $t$ al 95% de confianza.

```{r }
quantile(t_sir,c(0.025,0.975))
```
Lo calculo utilizando la aproximación normal y comparo los resultados:

```{r }
t-qnorm(0.975)*sqrt(v_sim_sy)
t+qnorm(0.975)*sqrt(v_sim_sy)
```
