---
title: "Introducción a la Librería *survey*"
author: "Muestreo y Planificación de Encuestas"
date: '2023-04-19'
output:
  pdf_document: default
  html_document: default
---

```{r setup, include=FALSE}
knitr::opts_chunk$set(echo = TRUE)
```

En este ejemplo seleccionaremos una muestra de personas de Bella Unión para luego realizar las estimaciones utilizando la librería **survey**. Cargamos las librerías.

```{r, message=FALSE, warning=FALSE}
library(sampling)
library(survey)
library(haven)
library("here")
```
Leemos los datos censales de Bella Unión.
```{r}
bu=read_spss(here("Datos","bella_union.sav"))
```
Vamos a seleccionar primero una muestra con un diseño SI y luego una con un diseño SY. Estimaremos el total y la media de la cantidad de jubilados y pensionistas de Bella Unión con la librería **survey**. Primero creamos la variable:

```{r}
bu$jp=ifelse(bu$pobpcoac==5,1,0)
```

El total poblacional es:

```{r}
t=sum(bu$jp)  
t
```

Selecciono una muestra de tamaño $n=200$ con la función *srwwor()* de la librería **sampling**:

```{r}
N=nrow(bu)
n=200
set.seed(852)
s1=srswor(n,N)
m1=getdata(bu,s1)
```
Ahora seleccionamos una muestra SY con la librería **sampling**. Para ello debemos crear el vector de probabilidades de inclusión;
```{r}
pik=rep(n/N,N)
set.seed(852)
s2=UPsystematic(pik)
m2=getdata(bu,s2)
```

# Estimación con la librería survey.

Cualquier cálculo que se vaya a realizar con la librería **survey** parte de un objeto que contiene al diseño muestral. 

El diseño muestral lo especificamos con la función *svydesign()*. Esta función tiene múltiples argumentos que iremos viendo a medida que avancemos en el curso. Hagamos *help(svydesign)*.

Por ahora los argumentos que vamos a utilizar son:

* ids: indica si es muestreo directo de elementos (~1).

* probs: son las probabilidades de inclusión. Alternativamente se puede usar el argumento *weights* que es el inverso.

* fpc:factor de corrección de poblaciones finitas.

* data: los datos.

Para un diseño SI pasamos los argumentos:

```{r}
p.s1=svydesign(ids=~1, probs = rep(n/N,n),
               fpc =rep(N,n),data=m1 )
```
Calculo el total, para ello usamos la función *svytotal()* con la variable de interés (*jp*) y el diseño como argumentos.

```{r}
svytotal(~jp,p.s1)
```
Verifiquemos si se cumple la fórmula para la varianza de un total para el diseño SI $N^2(1-f)\frac{S^2_{y_s}}{n}$. Como nos proporciona el desvío, le hacemos la raíz.

```{r}
sqrt(N^2*(1-n/N)*var(m1$jp)/n)
```

Calculo los intervalos de confianza:

```{r}
confint(svytotal(~jp,p.s1))
```

Calculo la media:

```{r}
svymean(~jp,p.s1)
```
Verifiquemos si se cumple la fórmula para la varianza de una media para el diseño SI $(1-f)\frac{S^2_{y_s}}{n}$. Como nos proporciona el desvío, le hacemos la raíz.

```{r}
sqrt((1-n/N)*var(m1$jp)/n)
```

Ahora creemos un diseño para hacer la estimación con la muestra sistemática:
```{r}
p.s2=svydesign(ids=~1, probs = rep(n/N,n),
               fpc =rep(N,n),data=m2)
```
Calculo el total y los intervalos de confianza con la función *svytotal()*.

```{r}
svytotal(~jp,p.s2)
confint(svytotal(~jp,p.s2))
```
Verifiquemos que sigue utilizando la fórmula de la varianza para el diseño SI.
```{r}
sqrt(N^2*(1-n/N)*var(m2$jp)/n)
```
Calcula la del SI, o sea que puede estar sobreestimando.

¿Qué pasa si no usamos el fpc para la muestra obtenida con el diseño SI?

```{r}
p.s3=svydesign(ids=~1, probs = rep(n/N,n),data=m1)
svytotal(~jp,p.s3)
```
La varianza da un poco más grande que la obtenida cuando utilizamos el fpc. Verificamos que asume que el diseño es con remplazo.
```{r}
sqrt(N^2*var(m1$jp)/n)
```
En este caso podemos calcular el *deff*.
```{r}
svytotal(~jp,p.s3,deff=TRUE)
```